臺灣彰化地方法院刑事判決　　　　　　　 100年度訴字第66號
公　訴　人　臺灣彰化地方法院檢察署檢察官
被　　　告　唐宏棕
上列被告因違反毒品危害防制條例案件，經檢察官提起公訴（99
年度毒偵字第2350、2478號），本院改依簡式審判程序審理，判
決如下：
    主  文
唐宏棕施用第一級毒品，累犯，處有期徒刑玖月；又施用第二級
毒品，累犯，處有期徒刑陸月；又施用第一級毒品，累犯，處有
期徒刑玖月，扣案之第一級毒品海洛因壹包（驗餘淨重貳點玖陸
公克、包裝袋壹個）沒收銷燬、扣案之注射針筒壹支沒收；又施
用第二級毒品，累犯，處有期徒刑陸月，扣案之玻璃球吸食器壹
支沒收。主刑部分應執行有期徒刑壹年陸月（從刑部分併予執行
）。
    事  實
一、唐宏棕前因施用毒品案件，經執行強制戒治後，於民國90年
    9月6日執行完畢釋放。(1)復於上開強制戒治執行完畢釋放
    後5年內，自95年3月間某日起至95年6月間某日止，以及自
    95年4月間某日起至95年6月間某日止，分別犯連續施用第一
    、二級毒品罪，經本院以95年度訴字第1308號刑事判決，各
    判處有期徒刑10月、6月，應執行有期徒刑1年3月確定，其
    後因中華民國九十六年罪犯減刑條例施行，上開二罪各經裁
    定減其宣告刑之二分之一，並定應執行刑有期徒刑7月又15
    日確定；(2)又因犯施用第一、二級毒品各三罪，經本院以
    96年度訴字第1047號刑事判決，於減刑後各判處有期徒刑4
    月（3次）、3月（3次），應執行有期徒刑11月確定；(3)又
    因犯施用第一、二級毒品罪，經本院以96年度訴字第1651號
    刑事判決，各判處有期徒刑8月、5月，應執行有期徒刑1年
    確定。其後上開序號(2)、(3)之八罪，經裁定合併應執行有
    期徒刑1年10月確定。嗣上開各罪經接續執行後，於98年9月
    日執行完畢。詎仍不知戒除毒癮，而先後為下列施用毒品行
    為：
(一)分別基於施用第一級毒品海洛因及第二級毒品甲基安非他命
    之犯意，於99年8月31日上午10時許，在南投縣埔里鎮○○
    道路旁某處，將海洛因摻水後，以針筒注射方式，施用第一
    級毒品海洛因1次（該注射針筒已經唐宏棕丟棄而滅失）；
    另隨即於同處所，將甲基安非他命置於玻璃球吸食器內，以
    燒烤吸食煙霧之方式，施用第二級毒品甲基安非他命1次（
    該玻璃球吸食器已經唐宏棕丟棄而滅失）。嗣因其為毒品列
    管人口，於99年8月31日中午，在南投縣政府警察局埔里分
    局愛蘭派出所，警方得其同意採集尿液送驗，檢驗結果呈現
    可待因、嗎啡及甲基安非他命之陽性反應。
(二)又另行起意，分別基於施用第一級毒品海洛因及第二級毒品
    甲基安非他命之犯意，於99年11月22日上午8時許，在其位
    於彰化縣芬園鄉○○村○○路○段93巷98號住處，將海洛因
    摻水後，以針筒注射方式，施用第一級毒品海洛因1次；另
    隨即於同處所，將甲基安非他命置於玻璃球吸食器內，以燒
    烤吸食煙霧之方式，施用第二級毒品甲基安非他命1次。嗣
    其因另涉嫌毒品危害防制條例案件，為警於99年11月22日上
    午10時許，持本院核發之搜索票至其上開住處執行搜索而查
    獲，扣得其本次施用所剩下之毒品海洛因1包（驗餘淨重2.9
    6公克）、其所有供本次施用海洛因所使用之注射針筒1支，
    及其所有供本次施用甲基安非他命所使用之玻璃球吸食器1
    支等物，警方並得其同意採集尿液送驗，檢驗結果呈現可待
    因、嗎啡及甲基安非他命之陽性反應。
二、案經彰化縣警察局彰化分局報請臺灣彰化地方法院檢察署檢
    察官偵查起訴。
    理  由
壹、程序部分：
    被告唐宏棕所犯之本案犯罪，係死刑、無期徒刑、最輕本刑
    為3年以上有期徒刑以外之罪。其於準備程序就上開被訴事
    實為有罪之陳述，經受命法官告知簡式審判程序之旨，並聽
    取其與公訴人之意見後，本院認無不得或不宜改依簡式審判
    程序進行之情事。爰依刑事訴訟法第273條之1第1項、第284
    條之1規定，裁定由受命法官獨任進行簡式審判程序，先予
    敘明。
貳、實體部分：
一、訊據被告對於上開事實均坦承不諱；且就上開事實一 (一)
    之事實部分，警方於99年8月31日對被告所採集之尿液，經
    送檢驗後，結果呈現可待因、嗎啡及甲基安非他命之陽性反
    應，有彰化縣警察局彰化分局委託檢驗尿液代號與真實姓名
    對照認證單，及詮昕科技股份有限公司（以下簡稱：詮昕公
    司）99年9月23日報告編號00000000號濫用藥物尿液檢驗報
    告各1紙在卷可憑。另就上開事實一 (二)之事實部分，警方
    於99年11月22日對被告所採集之尿液，經送檢驗後，結果呈
    現可待因、嗎啡及甲基安非他命之陽性反應，有彰化縣警察
    局彰化分局委託檢驗尿液代號與真實姓名對照認證單，及詮
    昕公司99年12月3日報告編號9B240067號濫用藥物尿液檢驗
    報告各1紙在卷可憑；復有其分別供施用海洛因、甲基安非
    他命所使用之注射針筒、玻璃球吸食器各1支扣案可佐；再
    者，被告為警查獲時，經扣案之疑似毒品海洛因1包（驗餘
    淨重2.96公克），送法務部調查局鑑定後，檢出第一級毒品
    海洛因之成分，有法務部調查局濫用藥物實驗室99年12月29
    日調科壹字第09923028790號鑑定書1份在卷可參。足認被告
    之自白與事實相符，應可採信。本案事證明確，被告上開施
    用第一、二級毒品各2次之犯行，均堪以認定。
二、查被告前因施用毒品案件，經執行強制戒治後，於90年9月6
    日執行完畢釋放。復於上開強制戒治執行完畢釋放後5年內
    ，自95年3月間某日起至95年6月間某日止，以及自95年4月
    間某日起至95年6月間某日止，分別犯連續施用第一、二級
    毒品罪，經本院以95年度訴字第1308號刑事判決，各判處有
    期徒刑10月、6月，應執行有期徒刑1年3月確定一節，有臺
    灣高等法院被告前案紀錄表1份在卷可稽。被告自上開強制
    戒治執行完畢釋放後，距離本案犯罪，其期間雖均已超過5
    年，惟按「毒品危害防制條例於92年7月9日修正公布，自93
    年1月9日施行，其中第20條、第23條將施用毒品之刑事處遇
    程序，區分為『初犯』及『5年內再犯』、『5年後再犯』。
    依其立法理由之說明：『初犯』，經觀察、勒戒或強制戒治
    後，應為不起訴處分或不付審理之裁定；經觀察、勒戒或強
    制戒治執行完畢釋放後，『5年內再犯』者，因其再犯率甚
    高，原實施之觀察、勒戒及強制戒治既已無法收其實效，爰
    依法追訴或裁定交付審理。至於經觀察、勒戒或強制戒治執
    行完畢釋放後，『5年後再犯』者，前所實施之觀察、勒戒
    或強制戒治已足以遮斷其施用毒品之毒癮，為期自新及協助
    其斷除毒癮，仍適用『初犯』規定，先經觀察、勒戒或強制
    戒治之程序。從而依修正後之規定，僅限於『初犯』及『5
    年後再犯』二種情形，始應先經觀察、勒戒或強制戒治程序
    。倘被告於5年內已再犯，經依法追訴處罰，縱其第三次（
    或第三次以上）再度施用毒品之時間，在初犯經觀察、勒戒
    或強制戒治執行完畢釋放5年以後，已不合於『5年後再犯』
    規定，且因已於『5年內再犯』，顯見其再犯率甚高，原實
    施觀察、勒戒或強制戒治，已無法收其實效，即應依該條例
    第10條處罰。」最高法院有97年度第5次刑事庭會議決議可
    循。因被告在上開強制戒治執行完畢釋放後5年內，曾再犯
    如上所述之施用毒品罪，是被告本案所為，仍合於毒品危害
    防制條例第23條第2項所定之追訴要件，自均應依法論科。
三、按海洛因及甲基安非他命，分別為毒品危害防制條例第2條
    第2項第1、2款所明定之第一、二級毒品，均不得非法持有
    、施用。核被告所為，係分別犯毒品危害防制條例第10條第
    1項之施用第一級毒品罪，及同條例第10條第2項之施用第二
    級毒品罪。其先後分別為施用第一、二級毒品而各持有海洛
    因及甲基安非他命之低度行為，已各為其施用之高度行為所
    吸收，均不另論罪。再被告所犯上開四罪間，犯意各別、行
    為互殊，應予分論併罰。又被告曾因 (1)分別犯連續施用第
    一、二級毒品罪，經本院以95年度訴字第1308號刑事判決，
    各判處有期徒刑10月、6月，應執行有期徒刑1年3月確定，
    其後因中華民國九十六年罪犯減刑條例施行，上開二罪各經
    裁定減其宣告刑之二分之一，並定應執行刑有期徒刑7月又
    15日確定；(2)犯施用第一、二級毒品各三罪，經本院以96
    年度訴字第1047號刑事判決，於減刑後各判處有期徒刑4月
    （3次）、3月（3次），應執行有期徒刑11月確定；(3)犯施
    用第一、二級毒品罪，經本院以96年度訴字第1651號刑事判
    決，各判處有期徒刑8月、5月，應執行有期徒刑1年確定。
    其後上開序號 (2)、(3)之八罪，經裁定合併應執行有期徒
    刑1年10月確定。其後上開各罪經接續執行後，於98年9月日
    執行完畢等節，有前揭臺灣高等法院被告前案紀錄表在卷可
    稽。被告於上開徒刑執行完畢後，5年以內故意再犯本案有
    期徒刑以上之各罪，均為累犯，各應依刑法第47條第1項規
    定，加重其刑。至於被告謂其於99年11月22日為警查獲時，
    有供出其施用之毒品來源為洪士荃，應予減輕其刑一節，惟
    按毒品危害防制條例第17條第1項規定：「犯第4條至第8條
    、第10條或第11條之罪，供出毒品來源，因而查獲其他正犯
    或共犯者，減輕或免除其刑。」，該所謂「供出毒品來源，
    因而查獲其他正犯或共犯者」，係指被告之「供出毒品來源
    」，與調查或偵查犯罪之公務員對之發動調查或偵查並進而
    查獲之間，論理上具有先後且相當之因果關係，非謂被告一
    有「自白」、「指認」毒品來源之人，而查獲在後，即得依
    上開規定予以減刑。若在被告供出毒品來源者之前，調查或
    偵查犯罪之公務員已有確切之證據，足以合理之懷疑被告所
    供販賣毒品來源之人，則嗣後之查獲與被告之「供出毒品來
    源」間，即欠缺先後且相當之因果關係，自不得適用上開規
    定予以減刑（最高法院97年度台上字第1475號判決意旨參照
    ）。查洪士荃所涉販賣毒品等罪嫌，檢警機關早在被告供出
    前即獲線報，而向本院聲請核發監聽票，並經准許自99年9
    月8日上午10時起執行通訊監察，業經本院核閱本院99年度
    聲監續字第502號卷宗屬實。足見被告之供出毒品來源，已
    在檢警機關獲知之後，亦即被告之供出毒品來源與查獲之間
    ，欠缺先後且相當之因果關係，自無從適用上開規定予以減
    輕其刑，併此敘明。
四、刑事法所處罰之施用毒品行為，係屬藥物濫用、物質依賴，
    自殘性明顯，侵害性卻隱晦之犯罪。基於施用毒品犯罪此一
    特性，毒品危害防制條例第10條第1、2項之刑罰，自不宜與
    一般犯罪之刑罰等量齊觀。因此，對於施用毒品之犯罪行為
    人，刑罰之目的，應側重在幫助其遠離毒品及戒除毒癮，俾
    其重返社會正常生活，故對其施以相當期間之徒刑，藉以隔
    離毒品、戒除依賴即可，過度監禁之結果，徒然虛擲其生命
    ，並有浪費國家稅收之虞。審酌被告除上述累犯前科外，另
    有施用毒品及贓物等犯罪前科，有前揭臺灣高等法院被告前
    案紀錄表在卷可參，素行不佳；且其曾因施用毒品案件，經
    執行強制戒治及徒刑後，卻又再犯，顯見其未能悔改並記取
    教訓；惟念及施用毒品犯罪之本質，為戕害自我身心健康之
    行為，尚未嚴重破壞社會秩序或侵害他人權益，以及被告於
    犯後坦承犯行，態度良好，暨斟酌其犯罪之動機、目的、手
    段、國中肄業之智識程度及所生危害等一切情狀，爰分別量
    處如主文所示之刑，併就主刑部分定如主文所示之應執行刑
    。
五、上開扣案之第一級毒品海洛因1包（驗餘淨重2.96公克、包
    裝袋1個），係被告於上開事實一 (二)所示該次施用第一級
    毒品所剩餘之毒品，已據其供明在卷，屬第一級毒品，又其
    包裝袋無論以何種方式析離，均會有微量毒品殘留包裝袋內
    （法務部調查局93年3月19日調科壹字第09300113060號函參
    照），是該包裝袋亦應視為毒品之一部分，均應依毒品危害
    防制條例第18條第1項前段規定，在該施用第一級毒品犯罪
    項下宣告沒收銷燬之；又扣案之注射針筒1支，為被告所有
    供上開事實一 (二)所示該次施用海洛因犯行所用之物，亦
    據其陳明在卷，爰依刑法第38條第1項第2款規定，在該施用
    第一級毒品罪項下宣告沒收。至於扣案之其餘3支注射針筒
    ，因與本案犯罪無關，亦據被告供承甚明（見本院卷第36頁
    ），自不得宣告沒收，但因被告於本院審判中已表明拋棄（
    見本院卷第36頁），故於執行時亦無庸發還，附此敘明。另
    扣案之玻璃球吸食器1支，為被告所有供上開事實一 (二)所
    示該次施用甲基安非他命犯行所用之物，亦據其陳明在卷，
    爰依刑法第38條第1項第2款規定，在該施用第二級毒品罪項
    下宣告沒收。
據上論斷，應依刑事訴訟法第273條之1第1項、第284條之1、第
299條第1項前段，毒品危害防制條例第10條第1項、第2項、第18
條第1項前段，刑法第11條、第47條第1項、第38條第1項第2款、
第51條第5款，判決如主文。
本案經檢察官高宏銘到庭執行職務。
中    華    民    國   100    年    3     月    4     日
                  刑事第三庭    法  官  陳銘壎
以上正本證明與原本無異。
如不服本判決應於收受判決後10日內向本院提出上訴書狀，並應
敘述具體理由；其未敘述上訴理由者，應於上訴期間屆滿後20日
內向本院補提理由書(均須按他造當事人之人數附繕本)「切勿逕
送上級法院」。
中    華    民    國   100    年    3     月    4     日
                                書記官  楊筱惠
附錄本案論罪科刑法條全文：
毒品危害防制條例第10條
施用第一級毒品者，處6月以上5年以下有期徒刑。
施用第二級毒品者，處3年以下有期徒刑。